【裁判字號】    98,訴,1337
【裁判日期】    981210
【裁判案由】    違反毒品危害防制條例
【裁判全文】
臺灣屏東地方法院刑事判決              98年度訴字第1337號
公  訴  人  臺灣屏東地方法院檢察署檢察官
被      告  甲○○
上列被告因違反毒品危害防制條例案件，經檢察官提起公訴（98
年度毒偵字第1591號），被告於準備程序期日就被訴事實為有罪
之陳述，本院合議庭裁定由受命法官獨任進行簡式審判程序，判
決如下：
    主  文
甲○○施用第一級毒品，累犯，處有期徒刑拾月，扣案檢驗後淨
重分別為零點零貳陸公克、零點零壹公克之第一級毒品海洛因
貳包連同包裝袋均沒收銷燬之。
    事  實
一、甲○○前因犯施用毒品案件，經臺灣高等法院高雄分院裁定
    送勒戒處所觀察、勒戒後，認無繼續施用毒品傾向，而於民
    國87年8 月26日釋放出所執行完畢，並經該院以87年度上易
    字第973 號判決免刑確定。又因犯施用毒品案件，經本院以
    89年度毒聲字第1946號裁定送勒戒處所觀察、勒戒後，因認
    有繼續施用毒品傾向，經檢察官聲請強制戒治並提起公訴，
    強制戒治部分經本院以89年度毒聲字第2709號裁定令入戒治
    處所施以強制戒治，又經本院以90年度毒聲字第661 號裁定
    停止戒治付保護管束，嗣於90年11月17日執行完畢；起訴部
    分則經本院以89年度易字第1643號判決判處應執行有期徒刑
    1 年6 月確定，嗣於93年2 月26日縮短刑期假釋出監，迄同
    年5 月21日假釋期滿未經撤銷，未執行之刑，以已執行論。
二、甲○○又因(一)犯施用毒品案件，經本院以93年度訴字第595
    號判決判處應執行有期徒刑2 年確定，嗣經裁定減刑減為應
    執行有期徒刑1 年確定；(二)犯施用毒品案件，經臺灣高等法
    院高雄分院以96年度上訴字第1019號判決判處有期徒刑1 年
    6 月確定；(三)犯施用毒品案件，經本院以96年度訴字第65號
    判決判處有期徒刑1 年1 月確定；(四)犯竊盜案件，經本院以
    96年度易字第173 號判決判處有期徒刑9 月確定。上開第(二)
    至(四)部分並經裁定減刑後定應執行刑為有期徒刑1 年6 月確
    定，並與第(一)部分接續執行，迄97年10月31日縮刑期滿執行
    完畢。
三、詎甲○○仍不知戒除毒癮，復基於施用第一級毒品海洛因之
    犯意，在98年9 月3 日8 時許，在屏東縣竹田鄉○○村○○
    路旁之產業道路處，以將海洛因置入注射針筒內加水稀釋後
    持以注射手臂之方式，施用第一級毒品海洛因1 次。嗣於同
    年月4 日7 時30分許，甲○○在屏東縣竹田鄉○○村○○路
    段為警盤查，並因涉嫌強盜案件而至警局接受調查，經查證
    排除其涉嫌後，其於有偵查犯罪職權之警員尚未發覺其上開
    施用毒品犯行前，即主動向警方坦承上情而自首，並帶同警
    方起獲其所有丟棄於上開盤查現場之第一級毒品海洛因2 包
    （檢驗後淨重分別為0.026 公克、0.031 公克），而其尿液
    亦檢出嗎啡陽性反應，始悉上情。
四、案經屏東縣政府警察局內埔分局報請臺灣屏東地方法院檢察
    署檢察官偵查起訴。
    理  由
一、按本件被告甲○○所犯為死刑、無期徒刑、最輕本刑3 年以
    上有期徒刑以外之罪，亦非屬高等法院管轄之第一審案件，
    其於準備程序進行中，先就被訴事實為有罪之陳述，經告知
    簡式審判程序之旨，並聽取檢察官、被告之意見後，本院合
    議庭依刑事訴訟法第273 條之1 第1 項裁定進行簡式審判程
    序，是本案之證據調查，依同法第273 條之2 規定，不受同
    法第159 條第1 項、第161 條之2 、第161 條之3 、第163
    條之1 ，及第164 條至第170 條所規定證據能力認定及調查
    方式之限制，合先敘明。
二、上揭事實，業據被告甲○○於本院審理時坦承不諱；而扣案
    之白色粉末2 包（檢驗後淨重分別為0.026 公克、0.031 公
    克）經鑑定結果，均屬第一級毒品海洛因乙情，有高雄市立
    凱旋醫院98年9 月22日高市凱醫驗字第11223 號濫用藥物成
    品檢驗鑑定書1 紙（見偵卷第11頁）在卷可佐。又被告本次
    於警局所採之尿液經送臺灣檢驗科技股份有限公司以「酵素
    免疫分析法」初篩及「氣相層析/ 質譜儀法」複驗結果，確
    呈嗎啡陽性反應，有該公司98年9 月21日所出具之濫用藥物
    尿液檢驗報告1 紙（見本院卷第30頁）及屏東縣政府警察局
    內埔分局內埔派出所偵辦毒品案件嫌疑犯尿液採證檢驗對照
    表1 紙（見警卷第16頁）存卷可佐。此外，復有偵查報告2
    紙（見警卷第2 頁、本院卷第29頁）、屏東縣政府警察局內
    埔分局扣押筆錄1 份（見警卷第9-10頁）、屏東縣政府警察
    局內埔分局扣押物品目錄表1 紙（見警卷第11頁）、查獲施
    用毒品案件報告表1 紙（見警卷第15頁）及照片6 張（見警
    卷第25-30 頁）在卷可稽。是被告上開任意性自白核與客觀
    事實相符，而可採信。又按毒品危害防制條例於92年7 月9
    日修正公布，自93年1 月9 日施行，其中第20條、第23條將
    施用毒品之刑事處遇程序，區分為「初犯」及「5 年內再犯
    」、「5 年後再犯」。依其立法理由之說明：「初犯」，經
    觀察、勒戒或強制戒治後，應為不起訴處分或不付審理之裁
    定；經觀察、勒戒或強制戒治執行完畢釋放後，「5 年內再
    犯」者，因其再犯率甚高，原實施之觀察、勒戒及強制戒治
    既已無法收其實效，爰依法追訴或裁定交付審理。至於經觀
    察、勒戒或強制戒治執行完畢釋放後，「5 年後再犯」者，
    前所實施之觀察、勒戒或強制戒治已足以遮斷其施用毒品之
    毒癮，為期自新及協助其斷除毒癮，仍適用「初犯」規定，
    先經觀察、勒戒或強制戒治之程序。從而依修正後之規定，
    僅限於「初犯」及「5 年後再犯」二種情形，始應先經觀察
    、勒戒或強制戒治程序。倘被告於5 年內已再犯，經依法追
    訴處罰，縱其第3 次（或第3 次以上）再度施用毒品之時間
    ，在初犯經觀察、勒戒或強制戒治執行完畢釋放5 年以後，
    已不合於「5 年後再犯」之規定，且因已於「5 年內再犯」
    ，顯見其再犯率甚高，原實施觀察、勒戒或強制戒治，已無
    法收其實效，即應依該條例第10條處罰，最高法院95年度第
    7 次刑事庭會議決議意旨可資參照。查被告如事實欄第一部
    分所載，前因犯施用毒品案件，經臺灣高等法院高雄分院裁
    定送勒戒處所觀察、勒戒後，認無繼續施用毒品傾向，而於
    87 年8月26日釋放出所執行完畢，並經該院以87年度上易字
    第97 3號判決免刑確定；又因犯施用毒品案件，經本院以89
    年度毒聲字第1946號裁定送勒戒處所觀察、勒戒後，因認有
    繼續施用毒品傾向，經檢察官聲請強制戒治並提起公訴，強
    制戒治部分經本院以89年度毒聲字第2709號裁定令入戒治處
    所施以強制戒治，又經本院以90年度毒聲字第661 號裁定停
    止戒治付保護管束，嗣於90年11月17日執行完畢；起訴部分
    則經本院以89年度易字第1643號判決判處應執行有期徒刑1
    年6 月確定，嗣於93年5 月21日執行完畢等情，有臺灣高等
    法院被告前案紀錄表1 份在卷可參。則被告本件施用第一級
    毒品犯行，雖係在上開初次觀察、勒戒執行完畢後5 年後所
    為，然被告在初次觀察、勒戒執行完畢後5 年內曾有施用毒
    品犯罪之前科紀錄，縱被告本件施用毒品犯行之犯罪時間係
    在上開初次觀察、勒戒執行完畢後5 年後，揆諸上開決議意
    旨，仍得依法追訴、處罰。故本件事證明確，被告犯行洵堪
    認定，自應依法論科。
三、查海洛因係屬毒品危害防制條例第2 條第2 項第1 款所規定
    之第一級毒品，故核被告所為係犯毒品危害防制條例第10條
    第1 項之施用第一級毒品罪。被告非法持有第一級毒品海洛
    因之低度行為，已為其進而施用之高度行為所吸收，故不另
    論罪。又被告曾有如事實欄第二部分所載之犯罪科刑執行情
    形，有上開前案紀錄表1 份附卷可按，其受有期徒刑執行完
    畢後，5 年以內故意再犯本件有期徒刑以上之施用第一級毒
    品罪，為累犯，應依刑法第47條第1 項規定加重其刑。再被
    告於有偵查犯罪職權之警員尚未發覺其上開施用毒品犯行前
    ，即主動向警方坦承上情而自首，並帶同警方起獲其所有上
    開扣案之第一級毒品海洛因2 包等情，業經被告於本院審理
    時陳述明確（見本院審判筆錄第4 頁），另有上開查獲施用
    毒品案件報告表及偵查報告各1 紙（見警卷第15頁、本院卷
    第29頁）附卷可憑。堪認被告已於具偵查職權之員警尚未發
    覺其上開施用毒品犯行前自首甚明，考量其勇於面對司法，
    爰依刑法第62條前段減輕刑度。被告既有前揭累犯加重、自
    首減輕之事由，並依法先加重後減輕之。茲審酌被告身體健
    全，竟不知謹慎自持而吸食毒品，且經觀察、勒戒、強制戒
    治及刑之執行後，仍再為本件施用毒品犯行，足見其毫無悔
    意，戒癮之意志力甚為薄弱，惟念及其施用毒品之犯行，在
    本質上乃屬戕害自身身心健康之行為，且能坦承犯行，犯罪
    後之態度尚稱良好，兼衡其智識程度、生活狀況暨公訴人之
    求刑等一切情狀，就其所犯量處如主文所示之刑，以資懲儆
    。扣案之海洛因2 包（檢驗後淨重分別為0.026 公克、0.03
    1 公克），係屬毒品危害防制條例第2 條第2 項第1 款之第
    一級毒品，並與被告本件施用第一級毒品犯行有關，應依毒
    品危害防制條例第18條第1 項前段規定，宣告沒收銷燬之；
    而包裝毒品所用之包裝袋，因包裝毒品之故，均會有極微量
    毒品殘留而無法與毒品完全析離，亦應一併視為本件查獲之
    第一級毒品海洛因，而同依上開規定宣告沒收銷燬之，另鑑
    驗耗損之毒品因已滅失，自無庸宣告沒收銷燬，併此敘明。
據上論斷，應依刑事訴訟法第273 條之1 第1 項、第299 條第1
項前段，毒品危害防制條例第10條第1 項、第18條第1 項前段，
刑法第11條、第47條第1 項、第62條前段，判決如主文。
本案經檢察官任亭到庭執行職務
中    華    民    國    98    年    12    月    10    日
                  刑事第五庭    法  官  程士傑
以上正本證明與原本無異。
如不服本判決應於收受判決後10日內向本院提出上訴書狀，並應
敘述具體理由；其未敘述上訴理由者，應於上訴期間屆滿後20日
內向本院補提理由書（均須按他造當事人之人數附繕本）「切勿
逕送上級法院」。
中    華    民    國    98    年    12    月    10    日
                                書記官  孫秀桃
附錄論罪科刑法條：
毒品危害防制條例第10條第1 項
施用第一級毒品者，處 6 月以上 5 年以下有期徒刑。


司法院資訊處製作；財團法人民間司法改革基金會備份。
